---
title: "PSOL nas eleições"
knit: (function(input_file, encoding) {
  out_dir <- 'docs';
  rmarkdown::render(input_file,
 encoding=encoding,
 output_file=file.path(dirname(input_file), out_dir, 'index.html'))})
output: 
  flexdashboard::flex_dashboard:
    orientation: columns
    vertical_layout: fill
---

```{r setup, include=FALSE}
library(flexdashboard)
library(plotly)
library(tidyverse)
library(brazilmaps)
library(RColorBrewer)
library(leaflet)
library(readr)
library(gridExtra)
library(kableExtra)
library(GADMTools)
library(egg)
DADOS <- read_csv("dadosPSOL_IFDM.csv") 

dados<- get_brmap("City") %>%  left_join(DADOS, c("City" = "CODIGO2")) 


```

2006
=======================================================================
<!-- Column {data-width=500} -->
Column {.tabset}
-----------------------------------------------------------------------

### Votos por município

```{r}
mytext1 <- paste(
  "City: ", dados$nome,"<br/>", 
  "% votos do PSOL: ", round(dados$PSOL2006,2),"<br/>", 
  "IFDM 2006: ", round(dados$IFDM2006,2), 
  sep="") %>%
  lapply(htmltools::HTML)

my_orange = brewer.pal(n = 9, "Oranges")[3:8]
pal.state <- colorNumeric(palette = my_orange, domain = dados$PSOL2006)
pal.rev <- colorNumeric(palette = my_orange, domain = dados$PSOL2006, reverse = TRUE)
m<-leaflet(dados) %>% 
  addTiles() %>% 
  # setView( lat=-30.5, lng=-53 , zoom=6) %>%
  addPolygons(color = "#444444", weight = .05, smoothFactor = 0.5,
              opacity = 1.0, fillOpacity = 0.5,
              fillColor =  ~pal.state(PSOL2006),
              label = mytext1,
              highlightOptions = highlightOptions(color = "white", weight = 2, bringToFront = TRUE)
  ) %>%
  addLegend("bottomright", 
            pal = pal.rev,
            values = ~PSOL2006,
            title = "Votos do PSOL",
            labFormat =  labelFormat(
              prefix = " ", 
              suffix = "%", 
              between = ", ",
              transform = function(x) sort(x, decreasing = TRUE)
              ),
            opacity = 1
  ) 
m
```


### Histograma

```{r}
hist2006<- ggarrange(
  ggplot(data = dados, mapping = aes(x=PSOL2006)) +
    geom_histogram(fill = "lightblue", bins = 30) +
    theme_classic() +ylab("") + xlab("Percentual de votos em 2006"),
  ggplot(data = dados, mapping = aes(y=PSOL2006)) + ylab("Percentual de votos em 2006") + 
    geom_boxplot(fill = "lightblue") + coord_flip() +  theme_classic(),
  heights = 2:1
  )
```

### Mais votados

```{r}
mais2006<-DADOS %>% arrange(desc(PSOL2006)) %>% select(UF, MUNICIPIO, PSOL2006, IFDM2006)
kable(cbind(Ranking = 1:20,mais2006[1:20,]), align = "c",
      caption = "Municípios com maior percentual de votos para o PSOL no ano de 2006",
      col.names = c("Ranking", "Estado","Município", "% votos do PSOL","IFDM")) %>%
  kable_styling(c("striped"), full_width = F)
```

### Menos votados

```{r}
menos2006<-mais2006[(dim(mais2006)[1]-19):dim(mais2006)[1],] %>%
  arrange(PSOL2006)
kable(cbind(Ranking = 1:20,menos2006), align = "c",
      caption = "Municípios com menor percentual de votos para o PSOL no ano de 2006",
      col.names = c("Ranking", "Estado","Município", "% votos do PSOL","IFDM")) %>%
  kable_styling(c("striped"), full_width = F)
```

Column {.tabset}
-----------------------------------------------------------------------


### IFDM por município

```{r}
mytext1IFDM <- paste(
  "Município: ", dados$nome,"<br/>", 
  "% votos do PSOL em 2006: ", round(dados$PSOL2006,2),"<br/>", 
  "IFDM 2006: ", round(dados$IFDM2006,2), 
  sep="") %>%
  lapply(htmltools::HTML)

my_orange = brewer.pal(n = 9, "Oranges")[2:8]
pal.state <- colorNumeric(palette = my_orange, domain = dados$IFDM2006)
pal.rev <- colorNumeric(palette = my_orange, domain = dados$IFDM2006, reverse = TRUE)
mIFDM<-leaflet(dados) %>% 
  addTiles() %>% 
  # setView( lat=-30.5, lng=-53 , zoom=6) %>%
  addPolygons(color = "#444444", weight = .05, smoothFactor = 0.5,
              opacity = 1.0, fillOpacity = 0.5,
              fillColor =  ~pal.state(IFDM2006),
              label = mytext1IFDM,
              highlightOptions = highlightOptions(color = "white", weight = 2, bringToFront = TRUE)
  )  %>%
  addLegend("bottomright", 
            pal = pal.rev,
            values = ~IFDM2006,
            title = "IFDM 2006",
            labFormat = labelFormat(
               transform = function(x) sort(x, decreasing = TRUE)
              ),
            opacity = 1
  ) 
mIFDM
```


### Histograma

```{r}
p11<-ggplot(data = dados, mapping = aes(x=IFDM2006)) +
  geom_histogram(fill = "lightblue", bins = 30) +
  theme_classic() +ylab("") 


p22<-ggplot(data = dados, mapping = aes(y=IFDM2006)) + ylab("IFDM 2006") + 
  geom_boxplot(fill = "lightblue") + coord_flip() +  theme_classic()

hist2006IFDM<-ggarrange(p11,p22,heights = 2:1)
```

### Mais desenvolvidos

```{r}
mIFDM2006<-DADOS %>% arrange(desc(IFDM2006)) %>% select(UF, MUNICIPIO, PSOL2006, IFDM2006)
kable(cbind(Ranking = 1:20,mIFDM2006[1:20,]),
      caption = "Municípios com maior IDHM em 2006",
      col.names = c("Ranking", "Estado","Município", "% votos do PSOL","IFDM")) %>%
  kable_styling(c("striped"), full_width = F)
```

### Menos desenvolvidos

```{r}
mIFDM2006naomit<-na.omit(mIFDM2006)

menosI2006<-mIFDM2006naomit[(dim(mIFDM2006naomit)[1]-19):dim(mIFDM2006naomit)[1],] %>%
  arrange(IFDM2006)

kable(cbind(Ranking = 1:20,menosI2006),
      caption = "Municípios com menor IDHM em 2006",
      col.names = c("Ranking", "Estado","Município", "% votos do PSOL","IFDM")) %>%
  kable_styling(c("striped"), full_width = F)
```

2010
=======================================================================
Column {.tabset}
-----------------------------------------------------------------------

### Votos por município

```{r}
mytext2 <- paste(
  "City: ", dados$nome,"<br/>", 
  "% votos do PSOL: ", round(dados$PSOL2010,2),"<br/>", 
  "IFDM 2010: ", round(dados$IFDM2010,2), 
  sep="") %>%
  lapply(htmltools::HTML)

pal.state <- colorNumeric(palette = my_orange, domain = dados$PSOL2010)
pal.rev <- colorNumeric(palette = my_orange, domain = dados$PSOL2010, reverse = TRUE)
m2<-leaflet(dados) %>% 
  addTiles() %>% 
  # setView( lat=-30.5, lng=-53 , zoom=6) %>%
  addPolygons(color = "#444444", weight = .05, smoothFactor = 0.5,
              opacity = 1.0, fillOpacity = 0.5,
              fillColor =  ~pal.state(PSOL2010),
              label = mytext2,
              highlightOptions = highlightOptions(color = "white", weight = 2, bringToFront = TRUE)
  ) %>%
  addLegend("bottomright", 
            pal = pal.rev,
            values = ~PSOL2010,
            title = "Votos do PSOL",
            labFormat =  labelFormat(
              prefix = " ", 
              suffix = "%", 
              between = ", ",
              transform = function(x) sort(x, decreasing = TRUE)
            ),
            opacity = 1
  ) 
m2
```


### Histograma

```{r}
hist2010<- ggarrange(
  ggplot(data = dados, mapping = aes(x=PSOL2010)) +
    geom_histogram(fill = "lightblue", bins = 30) +
    theme_classic() +ylab("") + xlab("Percentual de votos em 2010"),
  ggplot(data = dados, mapping = aes(y=PSOL2010)) + ylab("Percentual de votos em 2010") + 
    geom_boxplot(fill = "lightblue") + coord_flip() +  theme_classic(),
  heights = 2:1
)
```

### Mais votados

```{r}
mais2010<-DADOS %>% arrange(desc(PSOL2010)) %>% select(UF, MUNICIPIO, PSOL2010, IFDM2010)
kable(cbind(Ranking = 1:20,mais2010[1:20,]), align = "c",
      caption = "Vinte municípios com maior percentual de votos para o PSOL no ano de 2010",
      col.names = c("Ranking", "Estado","Município", "% votos do PSOL","IFDM")) %>%
  kable_styling(c("striped"), full_width = F)
```

### Menos votados

```{r}
kable(cbind(Ranking = 1:table(DADOS$PSOL2010)[1],mais2010[(dim(mais2010)[1]-table(DADOS$PSOL2010)[1]+1):dim(mais2010)[1],]), 
      align = "c",  caption = "Lista de municípios onde o PSOL não obteve votos no ano de 2010",
      col.names = c("Ranking", "Estado","Município", "% votos do PSOL","IFDM")) %>%
  kable_styling(c("striped"), full_width = F)
```

Column {.tabset}
-----------------------------------------------------------------------


### IFDM por município

```{r}
mytext2IFDM <- paste(
  "Município: ", dados$nome,"<br/>", 
  "% votos do PSOL em 2010: ", round(dados$PSOL2010,2),"<br/>", 
  "IFDM 2010: ", round(dados$IFDM2010,2), 
  sep="") %>%
  lapply(htmltools::HTML)

pal.state <- colorNumeric(palette = my_orange, domain = dados$IFDM2010)
pal.rev <- colorNumeric(palette = my_orange, domain = dados$IFDM2010, reverse = TRUE)
mIFDM2<-leaflet(dados) %>% 
  addTiles() %>% 
  addPolygons(color = "#444444", weight = .05, smoothFactor = 0.5,
              opacity = 1.0, fillOpacity = 0.5,
              fillColor =  ~pal.state(IFDM2010),
              label = mytext2IFDM,
              highlightOptions = highlightOptions(color = "white", weight = 2, bringToFront = TRUE)
  )  %>%
  addLegend("bottomright", 
            pal = pal.rev,
            values = ~IFDM2010,
            title = "IFDM 2010",
            labFormat = labelFormat(
              transform = function(x) sort(x, decreasing = TRUE)
            ),
            opacity = 1
  ) 
mIFDM2
```


### Histograma

```{r}
p3<-ggplot(data = dados, mapping = aes(x=IFDM2010)) +
  geom_histogram(fill = "lightblue", bins = 30) +
  theme_classic() +ylab("") 


p33<-ggplot(data = dados, mapping = aes(y=IFDM2010)) + ylab("IFDM 2010") + 
  geom_boxplot(fill = "lightblue") + coord_flip() +  theme_classic()

hist2010IFDM<-ggarrange(p3,p33,heights = 2:1)
```

### Mais desenvolvidos

```{r}
mIFDM2010<-DADOS %>% arrange(desc(IFDM2010)) %>% select(UF, MUNICIPIO, PSOL2010, IFDM2010)
kable(cbind(Ranking = 1:20,mIFDM2010[1:20,]),
      caption = "Municípios com maior IDHM em 2010",
      col.names = c("Ranking", "Estado","Município", "% votos do PSOL","IFDM")) %>%
  kable_styling(c("striped"), full_width = F)
```

### Menos desenvolvidos

```{r}
mIFDM2010naomit<-na.omit(mIFDM2010)
menosI2010<-mIFDM2010naomit[(dim(mIFDM2010naomit)[1]-19):dim(mIFDM2010naomit)[1],] %>%
  arrange(IFDM2010)

kable(cbind(Ranking = 1:20,menosI2010),
      caption = "Municípios com menor IDHM em 2010",
      col.names = c("Ranking", "Estado","Município", "% votos do PSOL","IFDM")) %>%
  kable_styling(c("striped"), full_width = F)
```

2014
=======================================================================
<!-- Column {data-width=500} -->
Column {.tabset}
-----------------------------------------------------------------------

### Votos por município

```{r}
mytext3<- paste(
  "City: ", dados$nome,"<br/>", 
  "% votos do PSOL: ", round(dados$PSOL2014,2),"<br/>", 
  "IFDM 2014: ", round(dados$IFDM2014,2), 
  sep="") %>%
  lapply(htmltools::HTML)

my_orange = brewer.pal(n = 9, "Oranges")[3:8]
pal.state <- colorNumeric(palette = my_orange, domain = dados$PSOL2014)
pal.rev <- colorNumeric(palette = my_orange, domain = dados$PSOL2014, reverse = TRUE)
m3<-leaflet(dados) %>% 
  addTiles() %>% 
  # setView( lat=-30.5, lng=-53 , zoom=6) %>%
  addPolygons(color = "#444444", weight = .05, smoothFactor = 0.5,
              opacity = 1.0, fillOpacity = 0.5,
              fillColor =  ~pal.state(PSOL2014),
              label = mytext3,
              highlightOptions = highlightOptions(color = "white", weight = 2, bringToFront = TRUE)
  ) %>%
  addLegend("bottomright", 
            pal = pal.rev,
            values = ~PSOL2014,
            title = "Votos do PSOL",
            labFormat =  labelFormat(
              prefix = " ", 
              suffix = "%", 
              between = ", ",
              transform = function(x) sort(x, decreasing = TRUE)
            ),
            opacity = 1
  ) 
m3
```


### Histograma

```{r}
hist2014<- ggarrange(
  ggplot(data = dados, mapping = aes(x=PSOL2014)) +
    geom_histogram(fill = "lightblue", bins = 30) +
    theme_classic() +ylab("") + xlab("Percentual de votos em 2014"),
  ggplot(data = dados, mapping = aes(y=PSOL2014)) + ylab("Percentual de votos em 2014") + 
    geom_boxplot(fill = "lightblue") + coord_flip() +  theme_classic(),
  heights = 2:1
)
```

### Mais votados

```{r}
mais2014<-DADOS %>% arrange(desc(PSOL2014)) %>% select(UF, MUNICIPIO, PSOL2014, IFDM2014)
kable(cbind(Ranking = 1:20,mais2014[1:20,]), align = "c",
      caption = "Vinte municípios com maior percentual de votos para o PSOL no ano de 2014",
      col.names = c("Ranking", "Estado","Município", "% votos do PSOL","IFDM")) %>%
  kable_styling(c("striped"), full_width = F)
```

### Menos votados

```{r}
kable(cbind(Ranking = 1:table(DADOS$PSOL2014)[1],mais2014[(dim(mais2014)[1]-table(DADOS$PSOL2014)[1]+1):dim(mais2014)[1],]), 
      align = "c", caption = "Lista de municípios onde o PSOL não obteve votos no ano de 2014",
      col.names = c("Ranking", "Estado","Município", "% votos do PSOL","IFDM")) %>%
  kable_styling(c("striped"), full_width = F)
```

Column {.tabset}
-----------------------------------------------------------------------


### IFDM por município

```{r}
mytext3IFDM <- paste(
  "Município: ", dados$nome,"<br/>", 
  "% votos do PSOL em 2014: ", round(dados$PSOL2014,2),"<br/>", 
  "IFDM 2014: ", round(dados$IFDM2014,2), 
  sep="") %>%
  lapply(htmltools::HTML)

pal.state <- colorNumeric(palette = my_orange, domain = dados$IFDM2014)
pal.rev <- colorNumeric(palette = my_orange, domain = dados$IFDM2014, reverse = TRUE)
mIFDM3<-leaflet(dados) %>% 
  addTiles() %>% 
  addPolygons(color = "#444444", weight = .05, smoothFactor = 0.5,
              opacity = 1.0, fillOpacity = 0.5,
              fillColor =  ~pal.state(IFDM2014),
              label = mytext3IFDM,
              highlightOptions = highlightOptions(color = "white", weight = 2, bringToFront = TRUE)
  )  %>%
  addLegend("bottomright", 
            pal = pal.rev,
            values = ~IFDM2014,
            title = "IFDM 2014",
            labFormat = labelFormat(
              transform = function(x) sort(x, decreasing = TRUE)
            ),
            opacity = 1
  ) 
mIFDM3
```


### Histograma

```{r}
p4<-ggplot(data = dados, mapping = aes(x=IFDM2014)) +
  geom_histogram(fill = "lightblue", bins = 30) +
  theme_classic() +ylab("") 


p44<-ggplot(data = dados, mapping = aes(y=IFDM2014)) + ylab("IFDM 2014") + 
  geom_boxplot(fill = "lightblue") + coord_flip() +  theme_classic()

hist2014IFDM<-ggarrange(p4,p44,heights = 2:1)
```

### Mais desenvolvidos

```{r}
mIFDM2014<-DADOS %>% arrange(desc(IFDM2014)) %>% select(UF, MUNICIPIO, PSOL2014, IFDM2014)
kable(cbind(Ranking = 1:20,mIFDM2014[1:20,]),
      caption = "Municípios com maior IDHM em 2014",
      col.names = c("Ranking", "Estado","Município", "% votos do PSOL","IFDM")) %>%
  kable_styling(c("striped"), full_width = F)
```

### Menos desenvolvidos

```{r}
mIFDM2014naomit<-na.omit(mIFDM2014)
menosI2014<-mIFDM2014naomit[(dim(mIFDM2014naomit)[1]-19):dim(mIFDM2014naomit)[1],] %>%
  arrange(IFDM2014)

kable(cbind(Ranking = 1:20,menosI2014),
      caption = "Municípios com menor IDHM em 2014",
      col.names = c("Ranking", "Estado","Município", "% votos do PSOL","IFDM")) %>%
  kable_styling(c("striped"), full_width = F)
```

Sobre
=======================================================================


**O aplicativo**

O objetivo deste aplicativo é facilitar a visualização da distribuição geográfica da proporção de votos que o PSOL obteve nas eleições presidenciais de 2006, 2010 e 2014. São apresentados mapas interativos, histogramas e boxplots contendo o percentual de votos que o partido obteve em cada município e o índice de desenvolvimento correspondente. São listados os municípios que apresentaram os maiores e menores valores para as variáveis consideradas. 


**Origem dos dados**

Os dados referentes às votações do PSOL foram obtidos do Repositório de Dados Eleitorais vinculado ao Tribunal Superior Eleitoral e estão disponíveis no link http://www.tse.jus.br/eleicoes/estatisticas. Como medida de desenvolvimento, foi utilizado o Índice FIRJAN de Desenvolvimento Municipal disponível no link https://www.firjan.com.br/ifdm/.
